臺灣高雄地方法院刑事判決
111年度審交訴字第100號
公  訴  人  臺灣高雄地方檢察署檢察官
被      告  蔡龍安



上列被告因公共危險案件，經檢察官提起公訴（111年度撤緩偵
字第32號），因被告於準備程序中，就被訴事實為有罪之陳述，
經受命法官告知簡式審判程序之旨，並聽取被告與檢察官之意見
後，本院合議庭裁定由受命法官獨任依簡式審判程序審理，判決
如下：
    主  文
蔡龍安犯肇事致人傷害逃逸罪，處有期徒刑陸月，如易科罰金，
以新臺幣壹仟元折算壹日。
    理  由
一、蔡龍安於民國於109年12月16日13時25分許，騎乘車牌號碼0
    00-000號輕型機車，沿高雄市鳳山區濱山街由北往南方向行
    駛，行經濱山街57號前時，本應注意在劃有分向限制線之路
    段，不得駛入來車之車道內，而依當時天候晴、日間自然光
    線、柏油路面乾燥、無缺陷、無障礙物且視距良好之情形下
    ，並無不能注意之特別情事，竟疏未注意及此，貿然駛入來
    車道，逆向行駛，適有林妏容騎乘車牌號碼000-0000號普通
    重型機車，沿濱山街由南往北方向，行駛至濱山街57號前，
    見狀閃避不及，兩車遂發生擦撞，致林妏容人車倒地，受有
    左腳腳踝擦傷之傷害（蔡龍安所涉過失傷害罪嫌部分，未據
    告訴）。詎蔡龍安明知其駕車發生交通事故致人受傷，竟基
    於肇事逃逸之犯意，未對林妏容施以救護，亦未留在現場等
    候警方到場處理，復未留下姓名及聯絡方式，即逕行騎乘機
    車離去。嗣經員警調閱路過車輛之行車紀錄器畫面，始查知
    上情
二、案經高雄市政府警察局鳳山分局報告臺灣高雄地方檢察署檢
    察官偵查起訴。
　　理  由
一、本件被告蔡龍安所犯係死刑、無期徒刑、最輕本刑為3年以
    上有期徒刑以外之罪，其於準備程序進行中就被訴事實為有
    罪之陳述，經法官告知簡式審判程序之旨，並聽取當事人之
    意見後，認無不得或不宜改依簡式審判程序進行之情形。爰
    依刑事訴訟法第273條之1第1項規定，由法官行簡式審判程
    序審理。又本件所引屬於被告以外之人於審判外陳述之傳聞
    證據，依同法第273條之2規定，不受第159條第1項關於傳聞
    法則規定之限制，依法有證據能力，合先敘明。　　
二、上開犯罪事實，業據被告蔡龍安於警詢（警卷第5至7頁）、
    偵查（偵一卷第49頁）及本院審理時（審交訴卷第23、37、
    41頁）均坦承不諱，核與證人即被害人林妏容於警詢（警卷
    第4至7頁）、偵訊（偵一卷第48頁）證述之情節，均參核相
    符，並有並有高雄市政府警察局前鎮分局道路交通事故現場
    圖、道路交通事故調查報告表㈠、㈡-1、道路交通事故談話紀
    錄表各1份、現場照片9張（警卷第9至15、17、18頁）、行
    車紀錄器光碟1片及行車紀錄器錄影畫面擷取照片4張（警卷
    第19、20頁）在卷可稽，足認被告上開任意性自白，核與卷
    內證據資料相符，洵堪採為認定犯罪事實之基礎。從而，本
    案事證明確，被告犯行，堪以認定，應依法論科。　　
三、論罪科刑：
  ㈠按行為後法律有變更者，適用行為時之法律。但行為後之法
    律有利於行為人者，適用最有利於行為人之法律，刑法第2
    條第1項定有明文。查被告行為後，刑法第185條之4業於110
    年5月28日經總統以華總一義字第11000050241號令修正公布
    ，自110年5月30日起施行，修正前刑法第185條之4規定：「
    駕駛動力交通工具肇事，致人死傷而逃逸者，處1年以上7年
    以下有期徒刑」，修正後該條文規定：「駕駛動力交通工具
    發生交通事故，致人傷害而逃逸者，處6月以上5年以下有期
    徒刑；致人於死或重傷而逃逸者，處1年以上7年以下有期徒
    刑。犯前項之罪，駕駛人於發生交通事故致人死傷係無過失
    者，減輕或免除其刑」。修正後刑法第185條之4第1項規定
    ，將「肇事」修正為「發生交通事故」以資明確，亦就違反
    注意義務之情節、法益侵害之程度，規定不同之法定刑度。
    經比較新舊法結果，修正後第1項前段之法定刑、第2項之構
    成要件減免，均較修正前規定為輕，以修正後刑法第185條
    之4第1項前段較有利於被告，依刑法第2條第1項但書規定，
    應適用修正後刑法第185條之4第1項前段規定論處。　
　㈡本件核被告蔡龍安所為，係犯刑法第185條之4第1項前段之駕
    駛動力交通工具肇事致人受傷而逃逸罪。　
　㈢爰以行為人之責任為基礎，審酌被告於肇事後，知悉被害人
    業已受傷，卻未將被害人送醫或為其他必要救護行為，擅自
    離開現場，提升被害人因未能獲得即時救護，以致增加傷勢
    擴大之風險，所為尚有不該。惟念及被告犯後坦承犯行，態
    度非惡，且就過失傷害部分於偵查中與被害人達成調解，被
    害人已表示不欲再追究等情，有調解筆錄1份在卷可稽（偵
    一卷第59、60頁），兼衡其審理中自陳學歷為國小畢業，入
    監前從事資源回收，月收入約新臺幣3千至4千元，未婚，無
    小孩等智識程度、家庭及經濟狀況（審交訴卷第41頁），暨
    其犯罪動機、目的、手段等一切情狀，量處如主文所示之刑
    ，並諭知如易科罰金之折算標準。　
據上論斷，應依刑事訴訟法第273條之1第1項、第284條之1、第2
99條第1項前段，刑法第2條第1項但書、第185條之4第1項前段、
第41條第1項前段，判決如主文。　　
本案經檢察官陳永盛提起公訴，檢察官呂乾坤到庭執行職務。
中    華    民    國   111    年    7     月    18   日
                  刑事第五庭    法  官  李昆南
以上正本證明與原本無異。
如不服本判決應於收受送達後20日內向本院提出上訴書狀，並應
敘述具體理由；如未敘述上訴理由者，應於上訴期間屆滿後20日
內向本院補提理由書（均須按他造當事人之人數附繕本）「切勿
逕送上級法院」。
因疫情而遲誤不變期間，得向法院聲請回復原狀。　　
中　　華　　民　　國　　111 　年　　7 　　月　　20　　日
                                 書記官  鄭仕暘　　
附錄本判決論罪科刑法條：
中華民國刑法第185條之4
駕駛動力交通工具發生交通事故，致人傷害而逃逸者，處6月以
上5年以下有期徒刑；致人於死或重傷而逃逸者，處1年以上7年
以下有期徒刑。
犯前項之罪，駕駛人於發生交通事故致人死傷係無過失者，減輕
或免除其刑。